臺灣桃園地方法院民事判決
111年度勞訴字第83號
原      告  温應華  
訴訟代理人  戴一帆律師
            劉正穆律師
被      告  華美航運股份有限公司

                      指定送達處所：臺北市○○區○○○路0段00巷00號0樓
法定代理人  彭雲慶  
訴訟代理人  蔡靜微  
上列當事人間請求給付退休金事件，本院於民國111年12月5日言
詞辯論終結，判決如下：
    主      文
一、被告應給付原告新臺幣828,000元，及自民國111年9月22日
    起至清償日止，按週年利率百分之5計算之利息。
二、訴訟費用由被告負擔。
三、本判決第一項得為假執行。但被告如以新臺幣828,000元為
    原告預供擔保後，得免為假執行。
    事實及理由
壹、程序事項：
    按勞動事件以勞工為原告者，由被告住所、居所、主營業所
    、主事務所所在地或原告之勞務提供地法院管轄。勞動事件
    法第6條第1項前段定有明文。查原告主張其受僱於被告處，
    工作地點在桃園市○○區○○里○○0000號，屬本院管轄範圍，被
    告對此亦不爭執（本院卷190、191、287、288頁），依前開
    規定，本院自有管轄權，合先敘明。
貳、實體事項：
一、原告起訴主張：原告自民國86年9月10日起受僱於被告，雖
    曾於95年4月1日約定將勞工退休金舊制（下稱舊制退休金）
    轉換為新制，惟當時並未結清舊制年資。原告於100年2月28
    日因生涯規劃而自被告公司離職，惟僅離職9日，即在被告
    公司因人力不足及長官勸誘下，於同年3月10日又繼續回到
    被告公司任職至退休為止，離職前擔任被告公司副理一職，
    年資及各項福利均未變更。原告於111年7月因感體力漸失，
    亦已符合勞動基準法（下稱勞基法）第53條第1款自請退休
    之條件，而於同年月12日向被告申請退休，經被告核准後於
    同年8月19日退休，並依法向被告請求給付舊制退休金。詎
    被告以原告曾在工作期間離職再復職，不符合給付舊制退休
    金資格而拒絕給付。惟依勞基法第10條規定及相關實務見解
    ，無論原告當時離職事由究係為何，在離職未滿3個月就復
    職之情形下，原告之工作年資仍應合併計算而難謂中斷。況
    被告於電腦系統中亦登錄記載原告到職日為86年9月23日（
    實際應為86年9月10日），工作年資已達24年以上，特休天
    數為30日，顯見被告已承認原告年資並無中斷，是原告於89
    年9月10日至95年3月31日之舊制退休年資為8年6月又22日，
    共計18個退休金基數，另原告退休前6個月平均工資為新臺
    幣（下同）46,000元，是原告得請領之前述保留工作年資退
    休金為828,000元（計算式：46,000元×18＝828,000元），為
    此，爰依勞基法第53條第1款、第55條第1項第1款、勞工退
    休金條例（下稱勞退條例）第11條第1項等規定，提起本件
    訴訟。並聲明：被告應給付原告828,000元，及自勞動調解
    聲請書狀繕本送達翌日起至清償日止，按週年利率5％計算之
    利息。
二、被告則以：原告自95年4月1日起由舊制身分改為新制適用勞
    退條例，原告於100年2月28日以健康原因為由自動申請離職
    。同年3月10日訴外人即當時主管陳樂仁以新進人員報到單
    為其辦理新進人員報到，並任職至111年8月19日因照顧家人
    之故申請離職，可見原告離職、再入職復離職皆屬個人自主
    決定行為，並無被告公司長官勸誘下再入職。原告自請離職
    前並未主張結清年資，工作年資也不符合勞基法第53條退休
    要件，自不具備請領舊制退休金資格。原告於100年3月10日
    又入職時，並未與被告約定優惠退休，被告也無與原告有優
    於退休法令之約定，被告自無支付其退休金義務。再勞基法
    第10條規定有關「因故」停止履行，係指中止契約之事由，
    該等事由可因法律規定或本契約自由之合意而成立。二者之
    共同點為無可歸責當事人一方之事由存在。辭職係單獨行為
    ，與前項要件不合；解僱係存在一方歸責事由所致，亦與要
    件不相牟合，應予區分。原告已自述於100年2月28日因生涯
    規劃而主動離職，被告亦無利用換約中斷年資行為，則依勞
    退條例第8條規定，原告已適用勞退新制，其請求被告給付8
    28,000元顯無依據等語置辯。並聲明：原告之訴駁回。　　
三、兩造不爭執事項（本院卷287-288頁）：
　㈠原告自86年9月10日受僱於被告，擔任OP（OPERATION，基本
    幹部），離職時為副理一職，工作地點在桃園市○○區○○里○○
    0000號，另兩造曾於95年4月1日約定將原告轉換為新制，惟
    當時並未結清其舊制年資。
  ㈡原告曾在離職申請書勾選「健康原因」向被告申請於100年2
    月28日離職。
  ㈢原告於100年3月10日填寫新進人員報到單向被告報到，被告
    並自同日起，以月投保薪資26,400元為原告投保勞保。
  ㈣原告嗣在離職／留職停薪申請單勾選「家庭因素（……照顧家人
    ……）」依勞基法第53條第1款向被告申請於111年8月19日退
    休而離職。
  ㈤原告離職前6個月平均工資為46,000元。
  ㈥倘若法院認原告主張有理由，被告不爭執原告據以計算之退
    休金基數為18。
  ㈦原告向桃園市政府勞動局申請勞資爭議調解，經桃園市人力
    資源管理協會於111年9月5日召開調解會議，但調解不成立
    。兩造調解之主張分別如調解紀錄「勞方主張」、「資方主
    張」欄所載。
  ㈧對全案卷證資料之形式真正均不爭執。
四、至於原告復主張其雖曾於100年2月28日因生涯規劃而離職，
    惟僅離職9日，復於同年3月10日繼續回到被告公司任職，原
    告之工作年資仍應合併計算，並據以請求舊制退休金等情，
    則為被告公司所否認，並以前揭情詞置辯，經查：
  ㈠原告主張於100年3月10日前之工作年資，應合併計算其舊制
    退休金工作年資，有無理由？
　⒈按定期契約屆滿後或不定期契約因故停止履行後，未滿3個月
    而訂定新約或繼續履行原約時，勞工前後工作年資，應合併
    計算，勞基法第10條定有明文。其立法理由為「勞工特別休
    假、資遣費及退休金之給與，均與勞工年資有關，為免雇主
    利用換約等方法，中斷年資之計算，損及勞工權益，特明文
    予以限制」。因法條中對「因故停止履行」並無明文例示，
    為保護勞工權益，應採擴張解釋，即除退休外，縱因資遣或
    其他離職事由，於未滿3個月內復職而訂立新約，或繼續履
    行原約時，均應認勞工前後工作年資，應合併計算，且未以
    勞工離職之原因係可歸責於雇主之事由為限〔最高法院82年
    度台上字第598號、86年度台上字第957號判決意旨、（82）
    廳民一字第16108號研究意見參照〕。另所謂「換約」即包含
    雇主與勞工合意終止勞動契約後，再成立新的勞雇關係在內
    。則所謂不定期契約之「停止履行」，即應兼含「原勞動契
    約關係繼續存在僅係暫時中止」以及「原勞動契約經合法終
    止」兩者。又勞基法第10條規定有關不定期契約因故停止履
    行後所稱之「因故」，其終止契約之事由，既經當事人本於
    契約自由之合意而成立，除違反禁止規定外，依契約自由之
    原則，自無附以無可歸責於當事人一方為要件之必要。且不
    以勞工離職之原因係可歸責於雇主之事由為限，始有其適用
    （最高法院80年度台上字第295號判決意旨參照）。查，原
    告自86年9月10日受僱於被告，擔任OP（基本幹部）一職，
    嗣後曾在離職申請書勾選「健康原因」向被告申請於100年2
    月28日離職，又於同年3月10日填寫新進人員報到單向被告
    報到任職，為兩造所不爭執〔兩造不爭執事項㈠、㈡、㈢〕，可
    見原告於前述離職期間既未滿3個月，僅短短約10日，揆諸
    前開說明，自應認此僅為兩造間勞動契約之一時終止，縱認
    係新成立之勞動契約，為保護勞工權益，並考量不定期契約
    繼續性之特性，原告前述離職前後之工作年資，仍應予合併
    計算，始能妥適保障勞工權益。
　⒉至被告雖援引行政院勞工委員會（現改制為勞動部）79年12
    月3日（79）臺勞資二字第27641號函、100年9月15日勞資2
    字第1000025612號函、臺北市政府勞動局106年8月9日北市
    勞動字第10638702600號函為憑，抗辯年資不得合併計算，
    原告自請離職而與雇主合意終止勞動契約後，再重新另訂新
    約，係另一勞動契約之履行，其工作年資自應重新起算云云
    （本院卷22、231、243、244、246、247頁）。惟有關勞基
    法第10條之解釋應採擴張解釋之原則以實質保護勞工權益，
    已如前述，且上開行政機關函文，為行政機關依其職掌就有
    關法規所為釋示，本院於審判案件時，自不受其拘束（司法
    院大法官釋字第216號）。是被告辯稱原告自請離職並不符
    合勞基法第10條所定「因故停止履行」之事由，尚不足採。
　⒊依被告提出之被告公司勞工退休辦法（下稱系爭辦法）第10
    條第2款規定略以：「年資之採計方式：……⒉自請辭職而中斷
    服務者，其過去年資不予計算，但公司徵召者除外。……」（
    本院卷270頁）。查有關原告於100年3月10日回任被告之經
    過，證人即被告公司運務處前處長陳樂仁證稱：當時因為人
    力不夠，原告又是非常重要的職位，原告離職之後，後面的
    人接不上去，單子也打不出來，所以我口頭上先跟董事長先
    行報告，董事長會問我公司狀況，我會跟董事長報告工作內
    容及人力不夠，所以我請示董事長是否核准我請原告回來，
    董事長同意之後，我才上簽呈請原告回來，在此之前我有打
    電話給原告，告訴他公司目前的狀況，請她協助是否能夠回
    來，等原告同意後我就上簽呈，董事長也同意年資照原來的
    年資接續下去，這當然算是一種公司的徵召等語（本院卷28
    4-286頁），可見原告於100年2月28日離職後，因被告公司
    人力短缺，新進人力不及因應，證人陳樂仁基於公司需求，
    遂經被告公司負責人同意徵求原告回任，則原告之再任自屬
    系爭辦法第10條第2款但書之情形，原告過去之年資自應併
    計。佐以被告統計原告個人年假時，確實以其到職日期為「
    0000-00-00」、年資「24年337天」予以核計，有被告不爭
    執之個人年假紀錄查詢在卷可考〔本院卷5頁、兩造不爭執事
    項㈧〕，益證被告同意採計原告於100年2月28日離職前之年資
    。
　⒋被告固辯稱：系爭辦法第13條規定，優惠辦法之適用期間是
    到107年12月31日云云（本院卷288-289頁），惟依系爭辦法
    第13條規定：「本辦法第11條優惠退休條件適用自107.07.0
    1-107.12.31止」，而系爭辦法第11條規定「本公司優惠退
    休條件如下：⒈工作10年以上年滿60歲者。⒉工作15年以上年
    滿50歲者。⒊工作25年以上者。」（本院卷270頁），參以被
    告曾經決議「⒈制訂優退辦法，優於勞基法規定，將自請退
    休資格工作滿15年，由年滿55歲改為年滿50歲即可申請退休
    。⒉本次優退辦法適用時間為107.07.01-107.12.31止」，有
    勞工退休準備金監督委員會會議紀錄1份在卷可查（本院卷2
    69頁），可見優退條件適用期間之限制，僅針對系爭辦法第
    11條之退休資格，並不及於系爭辦法第10條之年資採計方式
    ，是尚難據為有利於被告之認定。
　⒌綜此，原告主張其於100年3月10日前之工作年資，應合併計
    算其舊制退休金工作年資，應屬有據，核為可採。
　㈡原告依據勞基法第55條第1項第1款、第2項及勞退條例第11條
    第1項、第2項規定，請求被告給付退休金828,000元，有無
    理由？
  ⒈按雇主應自勞退條例公布後至施行前1日之期間內，就本條例
    之勞工退休金制度及勞基法之退休金規定，以書面徵詢勞工
    之選擇；勞工屆期未選擇者，自本條例施行之日起繼續適用
    勞基法之退休金規定。勞工選擇繼續自本條例施行之日起適
    用勞基法之退休金規定者，於5年內仍得選擇適用本條例之
    退休金制度。勞退條例第9條第1項、第2項定有明文。次按
    勞退條例施行前已適用勞基法之勞工，於本條例施行後，仍
    服務於同一事業單位而選擇適用本條例之退休金制度者，其
    適用本條例前之工作年資，應予保留。前項保留之工作年資
    ，於勞動契約依勞基法第11條、第13條但書、第14條、第20
    條、第53條、第54條或職業災害勞工保護法第23條、第24條
    規定終止時，雇主應依各法規定，以契約終止時之平均工資
    ，計給該保留年資之資遣費或退休金，並於終止勞動契約後
    30日內發給。勞退條例第11條第1項、第2項亦有明文。
  ⒉查勞退條例於94年7月1日施行，原告於施行後5年內即95年4
    月1日才選擇新制適用勞退條例規定，之前舊制年資尚未結
    清乙節，為兩造所不爭執〔兩造不爭執事項㈠〕，而原告為53
    年9月生（本院卷13頁），於111年8月19日請求退休時已年
    滿55歲，且於被告處工作年資達15年以上，已如前述，則依
    前揭規定，關於原告於86年9月10日至95年3月31日之選擇適
    用勞退新制前保留工作年資部分之退休金，應適用舊制勞基
    法之退休金規定計算，並於原告111年8月19日依勞基法第53
    條第1款之自請退休後30日內發給，合先敘明。
  ⒊按勞工退休金之給與標準如下：按其工作年資，每滿1年給
    與2個基數。但超過15年之工作年資，每滿1年給與1個基數
    ，最高總數以45個基數為限。未滿半年者以半年計；滿半年
    者以1年計。前項第1款退休金基數之標準，係指核准退休時
    1個月平均工資。勞基法第55條第1項第1款、第2項定有明文
    。
  ⒋原告請求86年9月10日至95年3月31日之選擇適用勞退新制前
    保留工作年資部分之退休金，而兩造不爭執原告離職前6個
    月平均工資為46,000元，且倘法院認原告主張有理由，原告
    據以計算之退休金為18個基數〔兩造不爭執事項㈤、㈥〕。因此
    原告得請領前述保留工作年資之舊制退休金為828,000元（
    計算式：46,000元×18＝828,000元），堪予認定。
  ⒌綜上，原告依據勞基法第55條第1項第1款、第2項及勞退條例
    第11條第1項、第2項等規定，請求被告給付退休金828,000
    元，為有理由。
五、末按給付有確定期限者，債務人自期限屆滿時起，負遲延責
    任；遲延之債務，以支付金錢為標的者，債權人得請求依法
    定利率計算之遲延利息；應付利息之債務，其利率未經約定
    ，亦無法律可據者，週年利率為5％，民法第229條第1項、第
    233條第1項前段、第203條分別有定明文。本件原告請求被
    告給付退休金，係以支付金錢為標的，依勞退條例第12條第
    2項規定應於終止勞動契約後30日內發給，原告於111年8月1
    9日終止勞動契約，退休金部分可請求自111年9月19日起算
    之法定遲延利息，為定有期限之債權，原告僅請求自勞動調
    解聲請書狀繕本送達翌日即111年9月22日（本院卷33頁）起
    算法定遲延利息，亦屬有理。
六、綜上所陳，原告依勞基法第55條第1項第1款、第2項及勞退
    條例第11條第1項、第2項等規定，請求被告給付如主文第1
    項所示之金額及利息，為有理由，應予准許。又本判決第1
    項係法院就勞工之請求為被告即雇主敗訴之判決，依勞動事
    件法第44條第1項規定，應依職權宣告假執行，並依同條第2
    項規定，酌定相當擔保金額同時宣告被告預供擔保後得免為
    假執行。
七、本件事證已臻明確，兩造其餘攻擊防禦方法及所提證據，核
    與判決結果不生影響，因此不逐一論述，併此敘明。
八、訴訟費用負擔之依據：勞動事件法第15條、民事訴訟法第78
    條。
中　　華　　民　　國　　111 　年　　12　　月　　16　　日
                  勞動法庭    法  官  謝志偉
正本係照原本作成。
如不服本判決，應於送達後20日內，向本院提出上訴狀並表明上
訴理由，如於本判決宣示後送達前提起上訴者，應於判決送達後
20日內補提上訴理由書（須附繕本）。如委任律師提起上訴者，
應一併繳納上訴審裁判費。
                              書記官  邱淑利 
中　　華　　民　　國　　111 　年　　12　　月　　17　　日